臺北高等行政法院判決
　　　　　　　　　　　　　　　　　　 94年度簡字第00443號
原　　　告　甲○○
訴訟代理人　周建才律師
被　　　告　勞工保險局
代　表　人　乙○總經理）住同.
訴訟代理人　丙○○兼送達代收.
　　　　　　丁○○
上列當事人間因勞工保險條例事件，原告不服行政院勞工委員會
中華民國93年6月28日勞訴字第0930006612號訴願決定，提起行
政訴訟。本院判決如下：
    主  文
原告之訴駁回。
訴訟費用由原告負擔。
　　事實及理由
一、事實概要：緣美商二十世紀福斯影片股份有限公司臺灣分公
    司（下稱福斯影片分公司）被保險人即原告以其於民國（下
    同）90年3月9日退職，向被告申請老年給付。經被告審查，
    以原告於90年2月28日退職，保險年資合計滿23年又34日，
    乃核發31個月老年給付。原告不服，向勞工保險監理委員會
    （下稱勞保監理會）申請審議，經該會以原告確實離職日期
    尚待查明為由，而審定「原核定撤銷，由勞工保險局查明後
    另為適法之處分。」嗣經被告重新審查，以92年9月22日保
    給老字第09260478550號函維持原核定。原告不服，向勞保
    監理會申請審議，經審定駁回後，提起訴願，亦遭駁回，遂
    提起本件行政訴訟。
二、原告起訴意旨略稱：
  (一)原告自56年11月間即服務於福斯影片分公司，惟近年被公司
    年輕同仁歧視排擠，經公司以非法詐騙離職而不得逞下，遭
    訴外人即公司之同仁潘家光、李天霞、盧維君、周君華共同
    謀議設計，於90年3月5日電請台北市博愛派出所警員馮泰義
    到公司，以非法公權力強將原告押出公司門外，致私人財物
    均無法帶回，另辦公桌鎖匙仍在原告身上，公司未曾追討，
  (二)原告於92年2月間填具勞工保險老年給付申請書交律師寄於
    公司蓋章認證，原告於勞工保險之資料表離職日為90年3月
    9日，惟福斯影片分公司卻擅自竊改為90年2月28日而寄出，
    原告在不知情下前往被告處申辦，但為承辦人發現指明，囑
    原告帶去公司改回90年3月9日再往申辦，才不會吃虧，另原
    告欲確認繳保費終止日，特再至被告所屬給付科向承辦人查
    詢，在電腦查得是90年3月9日，此與原告填表相同，遂主動
    打電話和公司財務經理周君華連絡並請其改回90年3月9日，
    但為周君華斷然拒絕。之後原告向被告提出檢舉書，但被告
    並無處埋。
  (三)查福斯影片分公司發薪基準日為每月28日，然在其處處打壓
    剝奪心態下，原告從未奢望未工作到發薪日可領到當月份薪
    酬，故福斯分公司僅出具90年2月份薪資表影本，並不具明
    確佐證原告90年3月份無上班，況且原告已出具3月份出勤卡
    於被告表明原告確實曾按日上班，又原告更在90年2月間以
    存證信函通知公司，將依以前同仁前例繼續上班為公司服務
    ，是兩造僱傭關仍屬存續中，原告到福斯影片分公司上班是
    正當且合法的。另被告稱「原告於90年3月5日補交回門禁卡
    」，按補交回意思應是自願交回之意思甚明，惟查為何補交
    回門禁卡日期（90年3月5日）卻與馮泰義強押原告離開公司
    日期相同？即然原告以存證信函通知公司，願再為公司繼續
    服務，豈有自願交回門禁卡又不把自己財物帶回家之理，若
    不是受不法公權力恐嚇脅迫強制奪回（馮泰義寫有「人不是
    鐵的」，令原告害怕恐慌），原告是不會交回的，若真是自
    願的更會連同辦公桌鎖匙一同交回，自無僅留辦公室鎖匙之
    理，此更加凸顯被告之答辯全非事實，不足採信。
  (四)福斯影片分公司於84年間以同仁不按時上下班為由，囑李天
    霞購置打卡鐘放置大門前櫃台上，指定同仁出入公司皆須打
    卡，並有李天霞指導原告打卡說明可證，而打卡制度延續下
    來從無間斷，確非被告訪查周君華改口所稱打卡制度僅係實
    施於85年至86年8月間；然而周君華是87年7月1日到職，當
    時周君華又未到職，如何了解打卡制度實施到86年8月止？
    又87年11月間公司在現址前半段營業，88年初搬上10樓全層
    繼續營運，周君華稱沒有打卡了，何以也把打卡鐘搬上10樓
    繼續通電？再者，原告於90年2月23日拍攝打卡鐘相片，該
    打卡鐘所示日期亦和拍攝相片日期相吻合，更印證該打卡鐘
    未曾停用，應可採信。
  (五)福斯影片分公司堅稱原告勞工保險退休書是90年2月28日付
    郵，查資深郵務員均稱以掛號函件付郵從漢中街郵局至被告
    機關約500公尺之遙，以現時郵件均用電腦處理，當天應可
    送達，惟原告數次追詢被告為何90年2月28日可收到的勞工
    保險退保書，卻要拖延到90年3月9日始完成退保手續，然被
    告從無正面答覆，更迴避此主題。
  (六)於89年12月間，盧維君即自打字條通知原告詐稱總公司要原
    告90年2月底退休，惟盧維君並非公司法定代表人，自無權
    做此通知，原告堅持沒有總公司退休通知函不接受退休。另
    福斯影片分公司堅稱原告於90年2月底離職，那原告離職書
    、業務移交清單、退休金簽字書又在哪裡？
  (七)聲明請求撤銷訴願決定、審議審定及原處分不利原告部分，
    及被告應作成再核付原告老年給付7,502元之行政處分。
三、被告答辯意旨略稱：經被告數次訪查，福斯影片分公司勞保
    經辦人周君華稱原告係於90年2月28日退休，領薪至2月底，
    該公司並已支付45個月退休金；又該公司打卡制度僅於85年
    至86年8月間實施，原告90年3月份如有打卡亦屬其私人行為
    ，並有該公司員工李天霞、許金星、盧維君、周君華、廖鈺
    鐶等人亦於訪查紀錄上簽名可稽。復查台灣台北地方法院92
    年度聲判字第3號刑事裁定載略，原告於偵查中指稱其於90
    年1月2日確有接到公司通知離職之存證信函，但未辦理離職
    手續，該公司認為已通知其離職而生離職效力，乃不同意繼
    續上班，原告執意繼續上班，該公司遂招請警察前來處理。
    故難認原告於90年3月1日至90年3月9日確仍有受僱並提供勞
    務之事實。被告以90年2月28日為原告之退職日，核算其投
    保年資為23年又34日，按其退職當月起前3年之平均月投保
    薪資32,933元發給31個月老年給付，計1,020,923元，於法
    並無不合。
四、按「符合第6條規定之勞工，各投保單位應於其所屬勞工到
    職、入會、到訓、離職、退會、結訓之當日，列表通知保險
    人；其保險效力之開始或停止，均自應為通知之當日起算。
    ．．．」、「被保險人或其受益人，於保險效力開始後，停
    止前發生保險事故者，得依本條例規定，請領保險給付。以
    現金發給之保險給付，按被保險人發生保險事故之當月起前
    6個月平均月投保薪資計算；其以日為給付單位者，以平均
    月投保薪資除以30為日給付額。但老年給付按被保險人退休
    之當月起前3年之平均月投保薪資計算；參加保險未滿3年者
    ，按其實際投保年資之平均月投保薪資計算。」、「被保險
    人合於左列規定之一者，得請領老年給付：一、參加保險之
    年資合計滿1年，年滿60歲或女性被保險人年滿55歲退職者
    。二、參加保險之年資合計滿15年，年滿55歲退職者。」、
    「被保險人依前條第1項規定請領老年給付者，其保險年資
    合計每滿1年按其平均月投保薪資，發給1個月老年給付；其
    保險年資合計超過15年者，其超過部分，每滿1年發給2個月
    老年給付。但最高以45個月為限，滿半年者以1年計。」勞
    工保險條例第11條、第19條第1、2項、第58條第1項第1、2
    款及第59條分別定有明文。又「有關投保單位為符合老年給
    付資格之被保險人請領老年給付時，未於退職當日申報退保
    者，應以退職當日為退保日，並據以核算保險費及老年給付
    。」亦經行政院勞工委員會（以下簡稱勞委會）86年11月7
    日台86勞保二字第047566號函釋在案。
五、經查：
  (一)按本件原告以90年3月9日為其退職日申請老年給付，被告則
    以90年2月28日為其退職日核算投保年資及老年給付。雖所
    爭執者僅工作年資多9天，均同應發給31個月老年給付，但
    倘以90年2月28日為原告退職日，則其前3年平均月投保薪資
    為32,933元，計算31個月老年給付為1,020,923元。如以90
    年3月9日為其退職日，則其前3年平均月投保薪資為33,175
    元，計算31個月老年給付為1,028,425元，二者相差7,502元
    。是原告提起本件訴訟標的金額為7,502元，金額在200,000
    元以下，應適用簡易訴訟程序，合先敘明。
  (二)查本件原告以其於90年3月9日退職，申請老年給付。案經被
    告派員訪查，據福斯影片分公司勞保經辦人周君華告稱，原
    告業於90年2月28日退休，支薪至2月底，申請書之退職日期
    由原告填寫，經公司更正為90年2月28日。此有被告台北市
    辦事處92年3月17日92保北（市）辦字第20779號函影本附原
    處分卷可稽。被告乃以原告自45年11月18日斷續加保至90年
    2 月28日退職日止，投保年資合計滿23年又34日，核發31個
    月老年給付。原告不服，檢附門禁卡及出勤卡影本向勞保監
    理會申請審議，經該會以原告離職日期尚未調查翔實為由，
    而審定原核定撤銷，由被告查明後另為適法之處分。嗣被告
    再度派員訪查，據該公司勞保經辦人周君華稱，原告於90年
    2 月28日退職，該公司支付45個月退休金。原告所提出之出
    勤卡為偽造，該公司無出勤卡制度，有關門禁卡應於退休日
    交回，原告未交回，於90年3月5日交回門禁卡，當日原告強
    行進入公司，經報警後離開，公司支付原告薪資至90年2月2
    8日，90年3月份未支付薪資。並有見證人員工盧維君、許金
    星簽名表示該公司無出勤卡制度。此亦有被告台北市辦事處
    92年8月29日92保北（市）辦字第22802號函附同年8月26日
    業務訪問紀錄影本附原處分卷可稽。被告乃維持原核定。原
    告復不服，提供打卡鐘相片1張，向勞保監理會申請審議。
    經被告3度派員訪查，復據該公司勞保經辦人周君華稱，該
    打卡鐘相片拍攝地點係在原告庫房辦公室內，打卡鐘確係該
    公司所購置，於85年至86年間實施打卡制度，嗣後即改以人
    性管理方式代替出勤制度。公司曾於89年12月底以存證信函
    通知原告本人，告之其服務至90年2月28日止，且薪資結算
    及退休金計算至90年2月28日止。原告於90年3月1、2、5日
    曾到公司短暫停留，不知其是否收拾個人物品或拜訪舊同事
    ，至於原告是否有打卡，因公司已廢除打卡制度且原告已退
    休，如有打卡情事亦屬原告私人行為。另該公司員工李天霞
    、許金星、盧維君、周君華、廖鈺鐶等5名亦於訪查紀錄上
    簽名，確認該公司以打卡鐘管理出勤制度係自85年至86年8
    月間實施，之後就以人性化制度管理等情。此亦有被告台北
    市辦事處92年11月18日92保北（市）辦字第236531號函附同
    年11月17日業務訪問紀錄影本附原處分卷可稽。勞保監理會
    乃以被告以90年2月28日為原告退職日計算老年給付之核定
    並無不當，而審定申請審議駁回。揆諸前揭規定，於法並無
    不合。
  (三)次查本件原告雖以90年3月9日為其退職日申請老年給付，並
    先後提出歸還門禁卡收據、出勤卡影本及打卡鐘相片等為證
    ，惟經被告先後3次派員訪查，均經該公司勞保經辦人周君
    華表示，原告於90年2月28日退職，其曾於90年3月1、2、5
    日到公司短暫停留，公司以打卡鐘管理出勤制度係自85年至
    86年8月間實施，其所出具之出勤卡係偽造，並有員工李天
    霞、許金星、盧維君、周君華、廖鈺鐶等多人簽名確認，是
    原告所提出之出勤卡影本及打卡鐘相片等資料，並不足以證
    明原告於90年3月1日至同年月9日期間確仍有至福斯影片分
    公司出勤提供勞務之事實。復參酌依原告所提出之歸還門禁
    卡收據上載明原告係於90年3月5日歸還門禁卡於周君華，亦
    難認原告確有工作至90年3月9日之事實。再依原告於起訴狀
    內自承其於90年3月5日被公司以非法詐騙離職不得逞下，潘
    家光、李天霞、盧維君、周君華共同謀議設計，以非法公權
    力電請台北市博愛派出所警員馮泰義來到公司，強將原告押
    出公司門外，致私人財物均無法帶回等情，而原告告訴被告
    周君華等人妨害自由一案，經臺灣臺北地方法院92年度聲判
    字第3號刑事裁定載略「聲請人甲○○（即原告）於偵查中
    指稱：伊於90年1月2日確有接到公司通知離職之存證信函，
    但並未辦理離職手續等語，故被告潘家光．．．等認為公司
    已通知原告離職而生離職效力，乃不同意聲請人繼續上班，
    聲請人執意繼續上班，被告等遂招請警察馮泰義前來處理．
    ．．」等情，有該裁定1份附原處分卷可稽。由上情可知，
    原告雖於90年3月5日仍至福斯影片分公司，惟當日既因離職
    糾紛而有召警前來處理情事，且原告已於當日返還公司門禁
    卡，則原告是否仍屬合法上班乃有疑問，原告就此有利事實
    復未舉證以實其說，尚難採信。尤以原告所指其迭至90年3
    月9日猶有受僱並提供勞務一節，均未舉證以實其說，故難
    認原告於90年3月1日至90年3月9日確仍有受僱並提供勞務之
    事實。從而，被告以90年2月28日為原告之退職日，核算其
    投保年資計23年又34日，發給31個月老年給付計算31個月老
    年給付為1,020,923元，否准原告其餘所請，經核洵無違誤
    ，原審定及訴願決定予以維持亦無不合。
六、綜上所述，原處分認事用法既無違誤，審議審定及訴願決定
    予以維持，即無不合，原告仍執前詞及個人主觀之見解，訴
    請如聲明所示，為無理由，應予駁回。又本件為簡易事件，
    依卷內資料，事證已臻明確，爰不經言詞辯論為判決。
據上論結，本件原告之訴為無理由，爰依行政訴訟法第233條第1
項、第98條第3項前段，判決如主文。
中　　華　　民　　國　　94　　年　　10　 月　　31　　日
                           第一庭　法　官  陳秀
上為正本係照原本作成。
本件以訴訟事件所涉及之法律見解具有原則性者為限，始得於本
判決送達後20日內向本院提出上訴狀並表明上訴理由，如已於本
判決宣示後送達前提起上訴者，應於判決送達後20日內補具上訴
理由（均按他造人數附繕本），且經最高行政法院許可後方得上
訴。
中　　華　　民　　國　　94　　年　　10　 月　　31　　日
 　　  　　　　　　　   　　　     書記官  呂美玲
